臺灣彰化地方法院刑事判決　　　　　　　　　　　　　九十年度易字第一七三號
　　公 訴 人　臺灣彰化地方法院檢察署檢察官
　　被　　告　丁○○○工業股份有限公司　設彰化縣埔心鄉○○村○○路六八四號
　　被 告 兼
　　代 表 人　戊○○
右列被告等因違反勞動基準法案件，經檢察官提起公訴（九十年度偵字第七六六號、
第四一０九號），本院判決如左：
    主  文
丁○○○工業股份有限公司，其代表人因執行業務，違反勞工因遭遇職業災害而致傷
害之醫療期間，雇主不得終止契約之規定，科罰金壹萬元。
戊○○法人之代表人，因執行業務，違反勞工因遭遇職業災害而致傷害之醫療期間，
雇主不得終止契約之規定，科罰金壹萬元，如易服勞役以佰元折算壹日。
       事  實
一、戊○○係設在彰化縣埔心鄉○○村○○路六八四號之丁○○○工業股份有限公司
    （下稱丁○○○公司）負責人，自民國（下同）八十五年五月二十日起，原僱用
    丙○○擔任丁○○○公司外胎課出皮組作業人員，從事勞動工作。緣於八十九年
    七月十九日上午八時許，因該公司員工吳新重駕駛堆高機不當，不慎撞及棧板，
    導致棧板後移撞及台車，台車亦因而滑動撞及在一旁工作之丙○○，致丙○○受
    有右膝脛骨骨折之職業傷害，經送醫治療後請假休養，並繼續接受門診追蹤治療
    ，尚在勞動基準法第五十九條規定之醫療期間，丙○○雖於八十九年十一月十三
    日銷假上班，惟因丁○○○公司於八十九年十一月十五日將其調派於內胎課押出
    組任職，常需起身走動，其因上開傷害尚未痊癒，致有不能工作之情事，遂於八
    十九年十二月十二日提出公傷假之申請，詎丁○○○公司並無不能繼續事業之情
    事，戊○○為丁○○○公司之代表人，因執行業務，明知丙○○係因遭職業災害
    而受傷，且尚在醫療期間，依勞動基準法第十三條之規定，雇主在第五十九條規
    定之醫療期間內不得終止勞動契約，仍違反上開規定，於同年十二月二十三日，
    以丙○○無故曠職為由終止勞動契約，予以解雇。
二、案經丙○○訴請臺灣彰化地方法院檢察署檢察官偵查起訴。
    理  由
一、訊據被告等固坦承有於八十九年十二月二十三日，以丙○○無故曠職為由，終止
    勞動契約，予以解雇之情事，惟矢口否認涉有何違反勞動基準法之犯行，辯稱：
    丙○○於八十九年十一月十三日銷假上班時，其所受之職業傷害業已痊癒，並非
    尚在勞動基準法第五十九條規定之醫療期間，其自八十九年十二月十三日起，至
    同年月二十三日止，未以任何手續辦理請假，即無故曠職，故於八十九年十二月
    二十三日依勞動基準法第十二條第六項規定，予以解雇，於法並無不合云云。經
    查：
   （一）被告戊○○係丁○○○公司之負責人；徐世卿係丁○○○公司之總務課長
         兼任人事管理職務；告訴人丙○○則受僱於丁○○○公司從事勞動工作，
         原任外胎課出皮組作業人員，於八十九年十一月十五日調派於內胎課押出
         組擔任作業人員，業據渠等分別陳明在卷，並有彰化縣政府營利事業登記
         證及丁○○○工業（股）公司各單位人員調度單各一紙在卷足憑，已堪認
         定。
   （二）告訴人丙○○於八十九年七月十九日工作中，因遭遇職業災害而受有右膝
         脛骨骨折之傷害，其自受傷時起，即分別前往伍倫綜合醫院、黃政男骨科
         診所、秀傳紀念醫院、協和醫院、仁愛中醫聯合診所陸續接受治療，並於
         九十年三月十五日至秀傳紀念醫院住院進行膝關節鏡手術，其於八十九年
      十二月二十三日丁○○○公司終止勞動契約時，尚未完成醫療程序，此業
         據秀傳紀念醫院九十年四月十三日（九十）明秀醫字第九００五二六號函
         、仁愛中醫聯合診所九十年三月十二日仁所字第九號函函覆屬實，並有診
         斷證明書六紙、病例表一份在卷可參，被告雖以告訴人已非尚在勞動基準
         法第五十九條規定之醫療期間置辯，惟告訴人於八十九年十一月十三日銷
         假上班後，先後又於同年月十七日、二十日、二十四日請休公傷病假，均
         經核准，有八十九年十一月份員工出勤記錄表一份附卷可稽，且告訴人張
         禧秋於八十九年十一月三十日與被告丁○○○公司之代表人即該公司之總
         務課長徐世卿於彰化縣勞資關係協進會所為之勞資協調中曾表明：伊於八
         十九年七月份因工作受傷，之後回公司上班時，遭調動至其他單位，但因
         腳傷尚未痊癒，不能勝任新工作，要求回復原單位，公司代表人徐世卿亦
         於會中表明：公司並未通知勞方必須立即來工作，希望勞方治癒後，再幫
         勞方申請勞保給付…，此有彰化縣勞資關係協進會勞資協調會會議記錄在
         卷足憑，堪認被告等確明知告訴人雖於八十九年十一月十三日銷假上班，
         然其因前開職業災害所致之傷害並未痊癒，尚在醫療期間，被告此部分所
         辯，顯不足採。
   （三）再依秀傳醫院上開函示所載：「依據病歷記載（丙○○於）八十九年十二
         月二十三日以後仍繼續在本院門診治療……，何時可完全康復，需多久甚
         難斷定，因關節鏡檢，關節軟骨已見輕微之病理不可逆之變化，此變化可
         能造成慢性之膝部疼痛。」，仁愛中醫聯合診所上開函示亦載：「……張
         禧秋於本院治療期間，其症狀皆已改善減輕，至於要完全康復，醫理見解
         右膝骨折癒後，神經方面受影響要完全恢復不痠痛，可能要較長時間，但
         仍可從事輕便工作。」，又仁愛中醫聯合診所九十年十月八日仁所字第十
         一號函所附之該所於八十九年十二月十二日所出具之診斷書亦載明：「張
         禧秋經檢查結果係右膝內側挫傷骨折，從（八十九年）十月二十日起連續
         在本診所治療，至本仍有硬塊未散，建議多休息，以利恢復。」，足認張
         禧秋確因遭受職業傷害，致右膝痠痛，不宜久站或經常性之活動，然聯合
         橡膠公司於八十九年十一月十五日將其調派於內胎課押出組擔任作業員之
        工作，據證人甲○○之證述：「（丙○○）受傷後我們因原本位置另請他
         人，且考慮工作內胎組較輕鬆，但也是要常常起來走動，且要爬上爬下，
         我們才將他調到內胎組從事檢料員之工作。」等語，復參以告訴人與被告
         等於八十九年十一月三十日所為之上開勞資協調內容，告訴人確因上開傷
         害而無法勝任新職務，足認告訴人確有因職業災害致不能工作之情事。
   （四）另告訴人於本院時陳稱：伊於八十九年十二月十二日有就醫，同年十二月
         十三日至二十三日亦有至仁愛診所作復健，伊於八十九年十二月十二日有
         委請乙○○代請休公傷假，因伊係提出十一月份之診斷證明，經總務課長
         徐世卿之要求，伊遂於翌（十三）日再委請乙○○提出八十九年十二月十
         二日之診斷證明，依照公司請假慣例，只要每半個月補一次醫生證明即可
         等語，核與證人乙○○證述之情節相符，參以證人即總務課長徐世卿之證
         述：「我們公司是依勞基法辦理，請假需有證明，若當天無法前來可先委
         託別人前來代請假，在最終日之翌日需補提請假手續。丙○○當天是有請
         同事幫他請假，但診斷證明書卻提出十一月份的，而請假是十二月份的事
         ，因此我只有准告訴人當天的假。…但我有向幫丙○○請假的員工乙○○
         說我只准一天的假，要他回去轉告。」，證人甲○○亦證稱：伊當時擔任
         廠長，十二月十二日當天，乙○○並沒有告訴伊丙○○要請假，是隔一天
         乙○○再拿診斷證明說要請前一天的假，伊有審核診斷證明之日期確為（
         八十九年）十二月十二日等語，復經本院向仁愛中醫聯合診所函查：張禧
         秋有無請領八十九年十二月十二日之診斷證明書？經仁愛中醫聯合診所於
         九十年十月八日以仁所字第十一號函函覆丙○○確曾於八十九年十二月十
         二日前來就醫並檢送八十九年十二月十二日所開立之診斷證明一紙，足認
         告訴人之指述堪以採信。是以告訴人既已依規定於請假之翌日補提當月之
         診斷證明書，請假手續已補正完成，告訴人並無無故曠職之情事，被告此
         部分所辯亦不足採信。
   （五）綜上所述，告訴人既因遭遇職業災害受傷而無法工作，且已依規定辦理請
         假手續，自非「無正當理由」而曠職，故被告等於八十九年十二月二十三
         日終止勞動契約，顯已違反前開勞動基準法之規定，本件事證明確，被告
         等犯行洵堪認定。
二、被告戊○○係法人之代表人，因執行業務，違反勞工在勞動基準法第五十九條所
    規定之醫療期間，雇主不得終止契約之規定，核其所為係違反勞動基準法第十三
    條之規定，自應成立同法第七十八條之罪，被告丁○○○公司因其代表人戊○○
    執行業務，違反勞工在勞動基準法第五十九條所規定之醫療期間，雇主不得終止
    契約之規定，依同法第八十一條第一項前段規定，亦應科以第七十八條所規定之
    罰金。爰審酌被告等之犯罪動機、目的、手段、所生危害及犯罪後態度等一切情
    狀，分別量處如主文所示之刑，並就被告戊○○部分，諭知以三百元為易服勞役
    一日之折算標準示懲。
據上論斷，應依刑事訴訟法第二百九十九條第一項前段，勞動基準法第七十八條、第
八十一條第一項前段，刑法第十一條前段、第四十二條第二項，罰金罰鍰提高標準條
例第二條，判決如主文。
本案經檢察官陳燕瑩到庭執行職務。
中    華    民    國    九十一      年      一      月        八        日
                                臺灣彰化地方法院刑事第一庭
                                    審判長法官  葉  榮  郎
        法      官  洪  志  賢
                                    法      官  簡  璽  容
右正本證明與原本無異。
如不服本判決，應於判決送達後十日內向本院提出上訴狀( 須附繕本 )。
                                    法院書記官  王  惠  嬌
中    華    民    國    九十一      年      一      月      十  一      日
勞動基準法第七十八條
違反第十三條、第十七條、第二十六條、第五十條、第五十一條或第五十五條第一項
規定者，科三萬元以下罰金。
勞動基準法第八十一條
法人之代表、法人或自然人之代理人、受僱人或其他從業人員，因執行業務違反本法
規定，除依本章規定處罰行為人外，對該法人或自然人並應處以各該條所定之罰金或
罰鍰。但法人之代表人或自然人對於違反之發生，已盡力為防止行為者，不在此限。
法人之代表人或自然人教唆或縱容為違反之行為者，以行為人論。
